臺灣高等法院臺中分院民事判決
111年度重家上字第20號
上  訴  人  Ａ００１
訴訟代理人  石宜琳律師
複 代理 人  石邁律師
            曾衡禹律師
上  訴  人  Ｂ０１  

            Ｃ０１  
共      同
訴訟代理人  王國棟律師
            王柏硯律師
            林銘翔律師
            王昌鑫律師
上  訴  人  Ｄ０１  
特別代理人  Ｅ０１  
上  訴  人  Ｆ０１  
特別代理人  Ｇ０１  
上列當事人間請求夫妻剩餘財產分配事件，兩造對於民國111年3
月30日臺灣臺中地方法院109年度重家財訴字第8號第一審判決，
分別提起上訴及一部上訴，本院於111年11月23日言詞辯論終結
，判決如下：
    主  文
一、原判決關於命Ｂ０１、Ｃ０１、Ｄ０１、Ｆ０１於繼承被繼承人甲○○之遺
    產範圍內，連帶給付Ａ００１超過新臺幣2788萬9118元本息，及
    該部分假執行之宣告，暨該部分訴訟費用之裁判均廢棄。
二、上開廢棄部分，Ａ００１在第一審之訴及假執行之聲請均駁回。
三、Ｂ０１、Ｃ０１其餘上訴駁回。
四、Ａ００１之上訴及假執行之聲請均駁回。
五、Ｂ０１、Ｃ０１、Ｄ０１、Ｆ０１上訴部分，第一、二審訴訟費用，由Ａ０
    ０１負擔，Ｂ０１、Ｃ０１其餘上訴部分，第二審訴訟費用由Ｂ０１、Ｃ
    ０１於繼承被繼承人甲○○之遺產範圍內連帶負擔。Ａ００１上訴部
    分，第二審訴訟費用，由Ａ００１負擔。　　　　
    事實及理由
壹、程序部分：
一、按民法第275條規定連帶債務人中之一人受確定判決，而其
    判決非基於該債務人之個人關係者，為他債務人之利益亦生
    效力，故債權人以各連帶債務人為共同被告提起給付之訴，
    被告一人提出非基於其個人關係之抗辯有理由者，對於被告
    各人始屬必須合一確定，而應適用民事訴訟法第56條第1項
    之規定（最高法院民國107年度台上字第1256號判決參照）
    。上訴人Ａ００１以對造上訴人Ｂ０１、Ｃ０１、Ｄ０１、Ｆ０１（下稱Ｂ０１
    等4人）為共同被告，提起本件給付之訴，原審判決後，Ｂ０１
    、Ｃ０１（下稱Ｂ０１等2人）就其敗訴部分，一部提起上訴，係
    提出非基於其個人關係之抗辯，經本院審酌後，既認為Ｂ０１
    等2人，一部上訴有理由，一部上訴無理由，依上開說明，
    就該上訴有理由部分，其等上訴效力及於Ｄ０１、Ｆ０１（下稱Ｄ０
    １等2人），應列其等為上訴人，就該上訴無理由部分，上訴
    效力則不及於Ｄ０１等2人，附此說明。
二、Ｄ０１等2人經本院合法通知，未於言詞辯論期日到場，核無民
    事訴訟法第386條各款所列情形，爰依Ａ００１之聲請，由其一
    造辯論而為判決。　　
貳、實體部分：　　　　
一、Ａ００１主張：Ａ００１與訴外人甲○○於101年6月1日結婚，甲○○嗣
    於106年8月23日死亡，Ｂ０１等4人均為甲○○之子女，故兩造為
    甲○○之全體繼承人。Ａ００１與甲○○未約定夫妻財產制，應適用
    法定財產制，本件夫妻剩餘財產之計算基準時點為106年8月
    23日。甲○○於106年8月23日時之婚後財產，有銀行存款新臺
    幣（以下未記載幣別者同）1536萬2425元、車號000-0000號
    自用小客車（INFINITI Q50，下稱系爭自用小客車）價值15
    9萬元、Sinlin Investment Co.Ltd投資股權（下稱杏林公
    司投資股權）2394萬8000元、GOLD A0000 0000000（設立於
    英屬安圭拉群島之境外公司，下稱A0000公司）之香港華美
    銀行存款3318萬8461元、建高開發股份有限公司代理銷售之
    美國環太平洋房地產第00號基金1085萬7125元、香港富衛人
    壽保險有限公司之理財壽險保單1張（保單編號00000000）
    及香港永明金融有限公司之明智創富萬用壽險保單3張之價
    值準備金共計3566萬4644元、依民法第1030條之3第1項之規
    定追加夫妻剩餘財產分配數額2496萬1660元，以上合計1億4
    557萬2315元。而Ａ００１於106年8月23日時之婚後財產，僅有
    匯豐商業銀行帳號000-000000-000號帳戶內之存款29萬7311
    元。是Ａ００１得請求之夫妻剩餘財產差額為7263萬7502元【計
    算式：（甲○○婚後財產數額1億4557萬2315元－Ａ００１婚後財產
    數額29萬7311元）×1/2＝7263萬7502元】。Ａ００１爰依民法第1
    030條之1第1項、第1148條第2項、第1153條第1項規定，請
    求Ｂ０１等4人於繼承被繼承人甲○○之遺產範圍內，連帶給付Ａ０
    ０１7263萬7502元本息。
二、Ｂ０１等2人抗辯：系爭自用小客車雖為甲○○的婚後財產，然其
    價值應為89萬元，另杏林公司投資股權係甲○○於98年7月29
    日取得，係屬婚前財產、香港華美銀行存款、美國環太平洋
    房地產第00號基金，均屬A0000公司之財產，亦非屬甲○○之
    婚後財產。而甲○○贈與Ｂ０１共計2496萬1660元，係甲○○生前
    為負擔Ｂ０１至日本○○○○大學就讀的學費及生活費用，由其父
    即訴外人丙○○領取後交付Ｂ０１，屬履行道德上義務所為之相
    當贈與。且甲○○過世前亦同時贈與Ａ００１大量財產，自難認為
    甲○○贈與Ｂ０１上開學費及生活費用，係故意為減少Ａ００１對於
    剩餘財產之分配所為之財產處分，自與民法1030條之3第1項
    規定之主觀要件不符，不應追加計算視為甲○○現存之婚後財
    產。甲○○於104年8月6日匯款1233萬1377元及澳幣10萬4237.
    5元至Ａ００１如附表編號4所示之帳戶，是該帳戶不應僅以27萬
    9868元列為Ａ００１的婚後財產，另附表編號6至8所示之帳戶內
    款項，亦應為Ａ００１的婚後財產。再者，甲○○於生前即贈與Ａ０
    ０１臺中市○區○○○段00地號土地、同市○○區○○路000號房屋（
    應有部分2分之1）、同市○區○○街000號00樓之0房屋（應有
    部分2分之1）、同市○○區○○段00地號土地、同市○○區○○路00
    0號0樓房屋、同市○○區○○段00地號土地、元大銀行存款527,
    100元，且所遺財產均為黄建志婚前所積累，Ａ００１就此毫無
    貢獻，其平均分配自屬無據，且顯失公平，應依民法第1030
    條之1第2項規定，免除Ａ００１之分配額等語。
三、Ｄ０１等2人均未於言詞辯論期日到場，亦未提出書狀作何聲明
    或陳述。　　
四、原審判命Ｂ０１等4人於繼承甲○○之遺產範圍內，連帶給付Ａ００１
    3702萬4618元，及均自109年3月10日起至清償日止，按週年
    利率百分之5計算之利息，並駁回Ａ００１其餘之訴。兩造各就
    其敗訴部分提起上訴及一部上訴，其等聲明如下：
（一）Ａ００１上訴聲明：㈠原判決關於駁回Ａ００１後開第二項之訴部
      分廢棄。㈡Ｂ０１等4人應於繼承甲○○之遺產範圍內，再連帶
      給付Ａ００１3561萬2884元，及均自109年3月10日起至清償日
      止，按週年利率百分之5計算之利息。㈢Ａ００１願供擔保，請
      准宣告假執行。答辯聲明：Ｂ０１等4人上訴駁回。
（二）Ｂ０１等4人上訴聲明：㈠原判決關於命Ｂ０１等4人於繼承甲○○
      之遺產範圍內，連帶給付Ａ００１超過2454萬5618元部分廢棄
      。㈡上開廢棄部分，Ａ００１於第一審之訴及假執行之聲請均
      駁回。答辯聲明：㈠Ａ００１上訴駁回。㈡如受不利判決，Ｂ０１
      等4人願供擔保，請准宣告免為假執行。
五、兩造不爭執事項如下：
（一）Ａ００１與甲○○於101年6月1日結婚，雙方未約定夫妻財產制
      ，應適用法定財產制；甲○○嗣於106年8月23日死亡，本件
      夫妻剩餘財產之計算基準時點為106年8月23日。
（二）甲○○與前配偶乙○○育有Ｂ０１（88年8月生）及Ｃ０１（90年4月
      生）；甲○○與Ａ００１育有雙胞胎Ｆ０１、Ｄ０１（103年4月生），
      Ａ００１及Ｂ０１等4人為甲○○之全體繼承人，且均未聲明拋棄繼
      承。
（三）甲○○於104年8月10日書立遺囑。
（四）甲○○死亡時銀行存款金額為1536萬2425元，均列為甲○○婚
      的婚後財產。
（五）甲○○的婚後財產香港富衛人壽保險有限公司之理財壽險保
      單1張（保單編號00000000）及香港永明金融有限公司之
      明智創富萬用壽險保單3張（要保人皆為甲○○，被保險人
      分別為Ｂ０１、Ｄ０１、Ｆ０１），於本件計算時點，其保單價值
      共為3566萬4644元。
（六）臺中市○○區○○路000號房地保存登記Ａ００１為所有權人，應
      有部分2分之1，不列入Ａ００１婚後財產。
（七）甲○○於106年3月7日將元大人壽元寶多利率變動型還本終
      身保險（保單號碼：0000000000、0000000000、00000000
      00）之要保人變更為Ａ００１，該保單之保單價值準備金，不
      列入Ａ００１之婚後財產。
（八）系爭自用小客車，於甲○○死亡時，為其所有，出廠年2017
      年3月，為甲○○的婚後財產。
（九）106年8月23日美金與新臺幣的兌換價為29.935元。
（十）杏林公司投資股權為美金80萬元，折合新臺幣為2394萬80
      00元。
（）A0000公司於106年8月之香港華美銀行存款餘額，折合新臺
      幣為3318萬8461元。
（）美國環太平洋房地產第00號基金於106年6月30日價值，折
      合新臺幣為1085萬7125元。
（）A0000公司係於104年3月9日，在英屬安圭拉群島設立。
（）Ｂ０１於108年3月26日於財政部中區國稅局稱「本人取得GOLD
       A0000 0000000公司股權金額合計65萬元，並無實際匯出
      投資款項，也確實提不出匯款證明」，「該公司僅為紙上
      公司（並無實質營運，僅做為購買保單資金用途），所以
      我無法提供會計師簽證之資本查核報告書」，兩造對形式
      上有該談話紀錄不爭執。
（）Ｂ０１於103年12月23日起至106年8月7日止，自甲○○處受贈24
      96萬1660元；該贈與行為係屬甲○○死亡前，而於法定夫妻
      財產制關係消滅前5年內處分其婚後財產。
（）甲○○於105年6月16日，將臺中市○○區○○路000號房地2分之1
      贈與Ａ００１，登記原因為夫妻贈與。
（）甲○○於婚後過世前，有贈與Ａ００１詳如原證五備註欄所示贈
      與配偶Ａ００１之各筆財產。
（）Ａ００１於103年1月前擔任臺中市市立○○高中教職工作，Ａ００１
      於102年申報薪資為41萬8036元，每月平均薪資為3萬4836
      元。
六、本院之判斷：
（一）按夫妻未以契約訂立夫妻財產制者，除本法另有規定外，
      以法定財產制為其夫妻財產制；法定財產制關係消滅時，
      夫或妻現存之婚後財產，扣除婚姻關係存續中所負債務後
      ，如有剩餘，其雙方剩餘財產之差額，應平均分配；夫妻
      現存之婚後財產，其價值計算以法定財產制關係消滅時為
      準，民法第1005條、第1030條之1第1項前段、第1030條之
      4第1項前段分別定有明文。又按繼承人對於被繼承人之債
      務，以因繼承所得遺產為限，負清償責任；繼承人對於被
      繼承人之債務，以因繼承所得遺產為限，負連帶責任，同
      法第1148條第2項、第1153條第1項亦有明文。Ａ００１與甲○○
      於101年6月1日結婚，雙方未約定夫妻財產制，應適用法
      定財產制；甲○○嗣於106年8月23日死亡，Ａ００１與甲○○間之
      法定財產制關係因而消滅。Ｂ０１等4人皆為甲○○之繼承人，
      且均未聲明拋棄繼承，Ａ００１自得請求Ｂ０１等4人在繼承甲○○
      之遺產範圍內，連帶給付甲○○與Ａ００１夫妻剩餘財產差額之
      分配金額，且兩造均同意本件夫妻剩餘財產之計算基準時
      點為106年8月23日，合先敘明。
（二）茲就甲○○與Ａ００１應列入分配之財產及其價額，分述如下：
　　㈠甲○○部分：　
　　  ⒈甲○○銀行存款1536萬2425元，應列入甲○○的婚後財產，
        已為兩造所不爭執。
　　  ⒉香港富衛人壽保險有限公司之理財壽險保單1張（保單編
        號00000000）及香港永明金融有限公司之明智創富萬用
        壽險保單3張之價值準備金共計3566萬4644元，應列入
        甲○○的婚後財產，亦為兩造所不爭執。
　　  ⒊系爭自用小客車甲○○的婚後財產，其價值為159萬元：
　　　　⑴兩造對系爭自用小客車應列入甲○○的婚後財產，並不
          爭執，然對該車之價額則有所爭執。經查，系爭自用
          小客車固經原審囑託中華民國汽車鑑價協會（下稱汽
          車鑑價協會）鑑定結果，認為該車於106年8月間市場
          交易價格為190萬元（新車價格約199萬元，掛牌行駛
          約3個月），有該協會110年10月5日110年度豐字第00
          0號函暨參考權威車訊資料為憑（詳原審卷㈢第401至4
          05頁）。惟系爭自用小客車，為西元2017年3月出廠
          ，廠牌及型式為INFINITI Q50，有系爭自用小客車行
          車執照可考（詳原審卷㈠第463頁）。而甲○○於106年
          間購入系爭自用小客車之價格，原車價為168萬元，
          經折讓25萬元後，實際購買價為143萬元，亦有裕民
          汽車股份有限公司111年1月21日（111）裕民行政字
          第0000號函、購車發票及訂購合約書可稽（詳原審卷
          ㈣第265至269頁）。對照上開權威車訊資料所示，與
          系爭自用小客車相同規格之新車價格，可分為豪華型
          168萬元、旗艦型199萬元（詳原審卷㈠第465頁），可
          認系爭自用小客車應屬豪華型車款，而汽車鑑價協會
          以旗艦型車款為鑑定，其鑑定之結果，自屬有誤，且
          與舊車價格應較新車價格為低之一般社會通念不符，
          自無可採。又Ｂ０１等2人雖辯稱系爭自用小客車之價值
          ，應以遺產稅核定通知書之核定金額89萬元為準，然
          該核定金額僅係作為課徵遺產稅時之參考（詳原審卷
          ㈠第53頁），尚無法反映系爭自用小客車實際之市場
          交易價值。
　　　　⑵本院認為以系爭自用小客車新車價格168萬元，參酌汽
          車鑑價協會鑑定同車種旗艦型之差價9萬元（計算式
          ：199萬元－190萬元＝9萬元）後，核定系爭自用小客
          車之價值為159萬元（計算式：168萬元－9萬元＝159萬
          元），應為適當。
　　  ⒋杏林公司投資股權美金80萬元，僅有美金20萬元為甲○○
        的婚後財產，折合新臺幣為598萬7000元：
　　　　⑴甲○○與訴外人蔡瑞聰等人，於98年間為共同投資華威管理公司所管理之創投基金，而共同設立兆威杏林投資公司（下稱杏林公司），資本總額為美金530萬元，甲○○出資額為美金80萬元等情，有甲○○於98年7月29日簽立之股東協議書、股票證書為證（詳本院卷第49至53頁）。依該股東協議書第7條股權之繳納約定：「預計2009年8月底之前完成銀行開戶作業（開立帳戶銀行將由本公司董事及財務長商議後決定），並配合華威創投的投資進度分次繳納股款…」、第7.1條約定：「第一次繳款比例為出資額的百分之20，繳款期限為華威創投繳款期限之前7個工作天。（預計第1次繳款日期在2009年10月初）」、第7.2條約定：「其餘股款則配合華威創投的繳款進度，繳款期限皆為華威創投繳款期限之前7個工作天。」、第7.3條約定：「因本公司欲共同投資之華威創投基金的投資合約中，約定所有投資人若無法繳足原先承諾的投資金額，則視同放棄所有投資權益，已投入資金也將被全數沒收，因此為保障本公司所有股東之投資權益，未來在分次繳納股款的過程中，若有股東無法繼續繳納或繳納不足者，則按下列原則出讓其無法繼續繳款的股權…」（本院卷第50頁），顯見甲○○與其他共同出資人投資杏林公司之股款，係採分段繳納，並非一次繳足；而此據蔡瑞聰回覆說明可知，甲○○共分4次匯款繳納股款之時間及金額，第1次匯款時間為99年1月28日、金額為美金16萬8000元；第2次匯款時間為99年10月14日、金額為美金16萬元；第3次匯款時間為101年3月12日、金額為美金16萬元；第4次匯款時間為102年3月5日、金額為美金16萬元，有蔡瑞聰於111年10月13日提出陳報書狀暨匯款證明可稽（詳本院卷第341至353頁），堪認甲○○持有杏林公司之股權，雖屬婚前之投資，然在股款未全部繳足前，不能悉數列為其婚前之財產。
　　　　⑵依該股東協議書第8條之約定，甲○○上開第1次匯款金額中之8000元，為股東應另外提撥之維持費（詳本院卷第50至51頁），應非屬投資款性質，不能視為甲○○已繳納給杏林公司之出資款，並為兩造所不爭執。因甲○○上開繳納給杏林公司之股款，其中102年3月5日所繳納股款美金16萬元，係以結婚後所得為給付，而應屬婚後財產性質，占甲○○持有杏林公司股權比例為美金20萬元（計算式：美金80萬元×美金16萬元/美金64萬元＝20萬元），以基準時點美金與新臺幣的兌換價29.935元計算（詳不爭執事項㈨），折合新臺幣為598萬7000元（計算式：美金20萬元×29.935元＝598萬7000元），應列為甲○○之婚後財產，其餘則為甲○○之婚前財產。
　　  ⒌A0000公司之香港華美銀行存款3318萬8461元、美國環太
        平洋房地產第00號基金1085萬7125元，並非甲○○的婚後
        財產：
　　　　⑴Ａ００１固主張A0000公司之香港華美銀行存款3318萬8461
          元、美國環太平洋房地產第00號基金1085萬7125元，
          均屬甲○○之婚後財產等語，並提出甲○○之遺囑、財政
          部中區國稅局遺產稅稽查紀錄、臺灣臺中地方檢察署
          檢察官辦案進行單及108年6月18日訊問筆錄（案由：
          108年度交查字第000號侵占案）為證（詳原審卷㈠第3
          5至45、149至156頁，卷㈢第243至249頁）。惟A0000
          公司既為合法設立之公司法人組織，具備獨立之法人
          格，股東有甲○○、Ａ００１、Ｂ０１；董事有甲○○、Ａ００１、
          訴外人丙○○等人，此觀甲○○之遺囑內記載，及A0000
          公司股權移轉決議案、股東名冊、移轉名冊即可得知
          （詳原審卷㈠第43、501至541頁），不論Ａ００１與Ｂ０１是
          否實際出資取得股權，或A0000公司有無實際經營、
          營業，均不影響A0000公司之法人格地位；又上開香
          港華美銀行存款帳戶開戶人及美國環太平洋房地產第
          00號基金之投資及受益人均為A0000公司，亦有美國
          環太平洋房地產第00號基金利息支付通知、A0000公
          司106年7月份之華美銀行帳戶餘額、華美銀行香港分
          行通知函可證（原審卷㈠第157至169頁），顯見香港
          華美銀行存款帳戶內存款及美國環太平洋房地產第00
          號基金之權利人均為A0000公司，非屬甲○○個人之財
          產。Ａ００１雖主張甲○○係將香港華美銀行存款帳戶內存
          款及美國環太平洋房地產第00號基金，借名登記於A0
          000公司名下，然並未舉證證明甲○○與A0000公司有成
          立借名契約關係，亦無可採。至於Ａ００１復抗辯甲○○於
          婚後即103年1月20日購買美國環太平洋房地產第00號
          基金，而A0000公司係於104年3月9日，始在英屬安圭
          拉群島設立，顯然美國環太平洋房地產第00號基金為
          甲○○的婚後財產，並提出美國環太平洋房地產第00號
          基金利息支付通知為證（詳原審卷㈠第157頁），然依
          上開利息支付通知，A0000公司確為美國環太平洋房
          地產第00號基金之投資及受益人，Ａ００１既未舉證證明
          甲○○為上開基金之投資及受益人，自仍無從推翻上開
          認定。
　　　　⑵Ａ００１雖猶主張A0000公司設立之目的，乃在規避遺產稅
          等情，業經臺灣高等行政法院109年度訴字第245號判
          決所認定等語。惟按涉及租稅事項之法律，其解釋應
          本於租稅法律主義之精神，依各該法律之立法目的，
          衡酌經濟上之意義及實質課稅之公平原則為之，而民
          法剩餘財產分配請求權制度目的原在保護婚姻中經濟
          弱勢之一方，使其對婚姻之協力、貢獻，得以彰顯，
          並於財產制關係消滅時，使弱勢一方具有最低限度之
          保障，是除依民法第1030條第1項繼承或其他無償取
          得者等外，他方自應有平均分配之權利。是各別特定
          租稅事件中，縱涉及民事法律關係，自仍得本於租稅
          法律主義之精神為其法價值判斷。簡言之，二者分屬
          公、私法之法規範，本即有不同之立法及法規範目的
          ，於各別公、私法事件中，各具獨立性，自本應依其
          各別法規範之性質及法律、法理，於特定具體事件中
          為法律之適用。上開租稅事件，行政法院主要係基於
          實質課稅之公平而認係租稅規避行為，而將之視為遺
          產稅核課之標的，惟於私法爭議之本件，依前揭說明
          ，尚難逕為相同之認定，即難認係屬甲○○之婚後財產
          。
　　  ⒍甲○○於法定財產制消滅前5年內處分其婚後財產，即贈與
        Ｂ０１共2496萬1660元，不應追加計算視為甲○○現存之婚
        後財產：
　　　　⑴按夫或妻為減少他方對於剩餘財產之分配，而於法定
          財產制關係消滅前5年內處分其婚後財產者，應將該
          財產追加計算，視為現存之婚後財產，民法第1030條
          之3第1項定有明文。依上開規定，夫或妻於法定財產
          制關係消滅前5年內處分婚後財產，須主觀上有為減
          少他方對於剩餘財產之分配之意思，始得將該被處分
          之財產列為婚後財產，且按諸民事訴訟法第277條規
          定，應由主張夫或妻之他方為減少己方對於剩餘財產
          分配而故為處分者，就其事實負舉證之責（最高法院
          110年度台上字第1097號判決參照）。
　　　　⑵Ｂ０１固不爭執其於103年12月23日起至106年8月7日止，
          自甲○○處受贈2496萬1660元，該贈與行為係屬甲○○死
          亡前，而於法定夫妻財產制關係消滅前5年內處分其
          婚後財產之事實（詳不爭執事項），然辯稱上開金
          錢係甲○○生前為負擔其至日本○○○○大學就讀的學費及
          生活費用，而贈與之款項等語，並提出Ｂ０１就讀○○○○
          大學之學生證為證（詳原審卷㈠第317頁），徵諸社會
          生活常情，父母基於財產分配、子女出國進修、協助
          子女成家或創業等諸多原因，而贈與子女金錢，事所
          常見，不能因此遽認甲○○處分其財產，主觀上定有為
          減少Ａ００１對於剩餘財產之分配之意思。且甲○○擁有龐
          大資產，於103年12月間發現自己罹患肝癌末期，即
          將不久人世，基於家庭和諧、傳統人倫、Ｂ０１為長子
          身分、節稅等因素，於生前預為遺產規劃，而於104
          年8月間書立遺囑（詳原審卷㈠第35至45頁），並陸續
          贈與移轉諸多資產予Ａ００１及其他子女，復參酌該遺囑
          內容，甲○○亦將多數財產之執行等交由Ａ００１處理，是
          綜觀甲○○生前財產移轉及遺囑內容，均可見其將所有
          財產預為遺產分配及財稅規劃，為傳統家族承繼、家
          族財產規劃性質，應屬生前財產規劃之贈與性質，且
          核甲○○不論生前、生後財產甚或遺囑執行，在在均足
          見其重視、倚重Ａ００１之情。此外，Ａ００１復無法舉證證
          明甲○○贈與Ｂ０１上開款項，其主觀上有減少Ａ００１對於
          剩餘財產分配之惡意，故Ａ００１主張應將上開款項追加
          計入甲○○現存之婚後財產，顯無可採。 
　  ㈡Ａ００１部分：
　　　⒈如附表編號1至5所示之銀行帳戶存款金額共計29萬7312
        元（計算式：149元＋1985元＋1萬4954元＋27萬9868元＋35
        6元＝29萬7312元），為兩造所不爭執，應列入Ａ００１的婚
        後財產。
　　　⒉Ａ００１如附表編號6之帳戶餘額98萬4127元、編號7之帳戶餘額848元、編號8之帳戶餘額154萬3546元，為Ａ００１的婚後財產：
　　　　⑴按法定財產制關係消滅時，因繼承或其他無償取得之
          財產，不列入夫或妻現存之婚後財產計算，民法第10
          30條之1第1項但書第1款定有明文。所稱「其他無償
          取得之財產」，應包含夫或妻受妻或夫贈與之財產在
          內（最高法院110年度台上字第2067號判決參照）。
          而民法第1030條之1第1項但書第1款「其他無償取得
          之財產」規定，固未特別排除由夫或妻所為之贈與情
          形，然受贈與之一方，仍需就其取得之財產，為夫或
          妻所贈與之事實負舉證之責。
　　　　⑵關於Ａ００１如附表編號6之帳戶餘額98萬4127元部分，Ａ０
          ０１主張固主張係源自甲○○贈與之餘額，不應計入其婚
          後財產，然甲○○於104年3月6日自其第一商業銀行帳
          號00000000000號帳戶，匯出300萬元至Ａ００１上開帳戶
          ，及Ａ００１將甲○○60萬元支票於104年4月15日存入上開
          帳戶等情，有甲○○第一商業銀行帳戶明細、Ａ００１玉山
          商業銀行帳戶明細、臨櫃交換票據明細表可稽（詳原
          審卷㈡第87頁，卷㈢第19、265頁），堪認屬實。惟觀
          諸上開帳戶於104年3月6日匯入300萬元前之交易餘額
          尚有2116元，於104年4月9日尚存入6萬6000元，於10
          4年5月8日尚存入314元等情，有Ａ００１玉山銀行帳戶明
          細可憑（詳原審卷㈢第19頁），Ａ００１既未能證明上開2
          116元、6萬6000元、314元業經支用而不存在，則Ａ００
          １指稱於104年5月14日所定存之128萬7222元全為甲○○
          所贈與之款項，即與事實不符。又Ａ００１於105年6月14
          日將128萬7222元定存解約（詳原審卷㈢第22頁），然
          該帳戶於是日後之交易往來明細中，仍持續有不等金
          額之資金支出及存入而混同（詳原審卷㈢第22至27頁
          ），難以證明於基準日時該帳戶所餘款項，均為甲○○
          上開贈與款項所剩餘款。是Ａ００１主張上開帳戶之存款
          98萬4127元，為甲○○所贈與款項之餘額，不應列入分
          配之財產計算，即無可採。
　　　　⑶關於Ａ００１如附表編號7之帳戶餘額848元部分，Ａ００１固
          主張係甲○○借用其帳戶，該帳戶資金均係由甲○○存入
          ，此後作為甲○○開立之診所及藥局業務，票據轉存及
          轉帳匯款之用，並非Ａ００１之婚後財產。惟觀諸該帳戶
          之交易明細（詳原審卷㈢第89至123頁），並無從認定
          交易往來之對象，與甲○○所開立之診所或藥局具有關
          聯性，縱使甲○○曾有資金匯入、票據轉存或轉帳匯款
          等原因而使用過該帳戶，然銀行帳戶資金本易混同，
          且夫妻間借用對方帳戶轉存票據或轉帳匯款並非少見
          ，故單憑上開交易明細，尚難證明該帳戶均非Ａ００１使
          用。是Ａ００１主張該帳戶之存款848元，非其婚後財產
          ，不應列入分配之財產計算，尚難憑採。
　　　　⑷關於Ａ００１如附表編號8之帳戶餘額154萬3546元部分，Ａ
          ００１固主張係甲○○借用其帳戶，該帳戶資金均係由甲○
          ○存入，此後作為甲○○開立之診所及藥局業務，票據
          轉存及轉帳匯款之用，及扣除甲○○為Ａ００１及其子女Ｄ０
          １、Ｆ０１所購買元大人壽保費之用，並非Ａ００１之婚後財
          產等語。惟觀諸該帳戶交易明細（詳原審卷㈢第89至1
          23頁），並無從認定交易往來之對象，與甲○○所開立
          之診所或藥局具有關聯性，縱使甲○○曾有資金匯入、
          票據轉存、轉帳匯款、支付子女保險費用等原因而使
          用過該帳戶，然銀行帳戶資金本易混同，且夫妻間借
          用對方帳戶轉存票據、轉帳匯款或支付子女之保險費
          用並非少見，故單憑上開交易明細，尚難證明該帳戶
          均非Ａ００１使用。是Ａ００１主張該帳戶存款154萬3546元
          ，非其婚後財產，不應列入分配之財產計算，亦難憑
          採。
（三）甲○○與Ａ００１剩餘財產差額分配之計算：
　　　甲○○於基準日時應列入分配之財產為5860萬4069元（計算
      式：1536萬2425元＋3566萬4644元＋159萬元＋598萬7000元＝
      5860萬4069元）；Ａ００１於基準日時應列入分配之財產為28
      2萬5833元（各細項金額，詳如附表所示），Ａ００１與甲○○
      之剩餘財產差額為5577萬8236元（計算式：5860萬4069元
      －282萬5833元＝5577萬8236元），故Ａ００１依民法第1030條
      之1第1項、第1148條第2項、第1153條第1項規定，請求Ｂ０
      １等4人應於繼承被繼承人甲○○之遺產範圍內，連帶給付剩
      餘財產差額半數2788萬9118元（計算式：5577萬8236元×1
      /2＝2788萬9118元）本息，自屬有據，應予准許；逾此範
      圍，則屬無據，不應准許。
（四）按夫妻之一方對於婚姻生活無貢獻或協力，或有其他情事
      ，致平均分配有失公平者，法院得調整或免除其分配額。
      法院為前項裁判時，應綜合衡酌夫妻婚姻存續期間之家事
      勞動、子女照顧養育、對家庭付出之整體協力狀況、共同
      生活及分居時間之久暫、婚後財產取得時間、雙方之經濟
      能力等因素，民法第1030條之1第2、3項定有明文。Ｂ０１等
      4人抗辯甲○○於生前即贈與Ａ００１大量財產，且所遺財產均
      為黄建志婚前所積累，Ａ００１就此毫無貢獻，其平均分配顯
      失公平等語。惟查，甲○○之婚前財產並非剩餘財產分配之
      標的，另參諸甲○○於生前所為財產移轉及遺囑內容，均足
      見甲○○高度信賴Ａ００１，並肯認Ａ００１對家庭之付出。此外，
      Ｂ０１等4人既未能舉證證明Ａ００１有何對於婚姻生活無貢獻或
      協力等情事，依前開說明，自應認定Ａ００１請求平均分配剩
      餘財產之差額，並無顯失公平之情事，Ｂ０１等4人抗辯本件
      剩餘財產平均分配顯失公平，應減免Ａ００１之分配額，洵無
      可採。
七、綜上所述，Ａ００１依民法第1030條之1第1項、第1148條第2項
    、第1153條第1項規定，請求Ｂ０１等4人應於繼承被繼承人甲○
    ○之遺產範圍內，連帶給付2788萬9118元及均自109年3月10
    日起至清償日，按週年利率百分之5計算之利息，為有理由
    ，應予准許，逾此部分之請求，則無理由，應予駁回。原審
    就超過上開應予准許部分，為Ａ００１勝訴之判決，並為假執行
    之宣告，自有未洽，Ｂ０１等4人上訴意旨指摘原判決此部分不
    當，求予廢棄改判，為有理由，爰由本院廢棄改判如主文第
    二項所示。至於上開應准許部分，原審為Ｂ０１等4人敗訴之判
    決，並為附條件准、免假執行之宣告，則無不合，Ｂ０１等2人
    仍執陳詞，指摘原判決此部分不當，求予廢棄改判，為無理
    由，應駁回其上訴。另Ａ００１亦執陳詞，指摘原判決判其敗訴
    部分不當，求予廢棄改判，亦無理由，亦應駁回其上訴及假
    執行之聲請。
八、本件事證已臻明確，兩造其餘訴訟資料及攻擊防禦方法，經
    本院審酌後，認與判決結果尚不生影響，無逐一論述之必要
    ，附此敘明。
九、據上論結，本件Ｂ０１等4人之上訴為有理由、Ｂ０１等2人其餘上
    訴為無理由，Ａ００１之上訴為無理由，爰判決如主文。
中　　華　　民　　國　　111 　年　　12　　月　　14　　日
                  家事法庭  審判長法　官  楊國精
　　　　　　　　　　　      　　　法　官  陳正禧       
　　　　　　　　　　　      　　　法　官  陳得利
正本係照原本作成。
如不服本判決，應於收受送達後二十日內向本院提出上訴書狀，
其未表明上訴理由者，應於提出上訴後二十日內向本院補提理由
書狀（均須按他造當事人之人數附繕本）。因疫情而遲誤不變期
間，得向法院聲請回復原狀。
上訴時應提出委任律師或具有律師資格之人之委任狀。委任有律
師資格者，另應附具律師資格證書及釋明委任人與受任人有民事
訴訟法第四百六十六條之一第一項但書或第二項所定關係之釋明
文書影本。如委任律師提起上訴者，應一併繳納上訴裁判費。

                                  書記官  王譽澄
　　　　　　　　　　　　　　　　　
中　　華　　民　　國　　111 　年　　12　　月　　14　　日

附表：
      銀行帳戶  金     額 (新臺幣/元)  應否列入黃詹庭育之婚後財產  1 台灣銀行太平分行（000000000000） 149元 不爭執  2 兆豐商業銀行太平分行（00000000000） 1985元  不爭執  3 國泰世華商業銀行  （000000000000） 1萬4954元  不爭執  4 匯豐商業銀行   （綜合帳戶） 27萬9868元   不爭執  5 臺中商業銀行  （000000000000） 356元 　　　 不爭執  6 玉山銀行大里分行 （0000000000000） 98萬4127元  有爭執  7 元大商業銀行 （00000000000000） 848元  有爭執  8 元大商業銀行 （00000000000000） 154萬3546元  有爭執    合              計  282萬5833元